臺灣臺中地方法院民事判決
110年度簡上字第219號
上  訴  人  熊秀蘭即趙徐樑之繼承人

            趙恩即趙徐樑之繼承人

            趙鐸即趙徐樑之繼承人

            趙戈即趙徐樑之繼承人

共      同
訴訟代理人  張禮安律師
被 上 訴人  第一商業銀行股份有限公司

法定代理人  邱月琴
訴訟代理人  呂立偉
上列當事人間請求給付簽帳卡消費款事件，上訴人對於民國110
年1月19日本院臺中簡易庭109年度中簡字第3374號第一審判決提
起上訴，本院於111年7月22日言詞辯論終結，判決如下：
    主    文
原判決廢棄。
被上訴人第一審之訴駁回。
第一審及第二審訴訟費用由被上訴人負擔。
    事實及理由
壹、程序方面：
    按當事人於第二審不得提出新攻擊或防禦方法，但如不許其
    提出顯失公平者，不在此限。民事訴訟法第447條第1項第6 
    款定有明文。此項規定，依同法第436條之1第3項規定於簡
    易訴訟第二審程序準用之。經查，上訴人於本院審理時，始
    提出債務人趙徐樑（即上訴人之被繼承人）並未積欠被上訴
    人信用卡債務之抗辯，核屬新防禦方法。然因本件實際辦理
    信用卡之人係上訴人之被繼承人趙徐樑，對於趙徐樑辦卡後
    有無實際消費或確實之消費金額為何，非可當然知悉；且本
    件被繼承人趙徐樑係於95年6月15日死亡，上訴人方面聲請
    限定繼承後，被上訴人於109年8月31日始提出支付命令聲請
    狀主張趙徐樑於死亡之前尚有積欠信用卡消費款未清償，進
    而有本件訴訟紛爭，就被上訴人所主張信用卡消費款，其時
    日久遠，加以被上訴人於限定繼承程序中亦未曾申報債權，
    則上訴人對於被繼承人趙徐樑就系爭信用卡之消費狀況，實
    難確知，而本院第一審簡易程序亦係於110年1月5日言詞辯
    論期日即辯論終結，故對上訴人而言，對趙徐樑是否有積欠
    被上訴人信用卡消費款，即難有充分之準備之攻防。本上所
    述，本院認如不許上訴人於第二審程序提出上開攻擊防禦方
    法，顯失公平，故上訴人於上訴審中新提出上開抗辯主張債
    務人趙徐樑並未積欠被上訴人信用卡債務乙節，依法應予准
    許。
貳、兩造主張：
一、被上訴人起訴主張：
  ㈠被上訴人於原審起訴主張：
    債務人趙徐樑（95年6月15日死亡）於93年4月23日與被上訴
    人訂定信用卡使用契約，信用卡額度新台幣（下同）150,00
    0元，依約債務人得持卡至特約店記帳消費，惟應於各記帳
    消費後次月20日向被上訴人清償，逾期另應給付按週年利率
    18.25%計算之利息，惟因應銀行法第47條之1修正，更為週
    年利率15%。債務人趙徐樑於95年起未依約繳付消費款本金
    ，尚欠如聲明所示之本金及利息。又趙徐樑於95年6月15日
    死亡，其繼承人即上訴人趙恩、熊秀蘭聲明限定繼承，經鈞
    院以95年度繼字第1692號准予在案，上訴人等應依民法第11
    48條於限定繼承範圍內繼受債務。爰依信用卡使用契約及繼
    承之法律關係提起本訴，並聲明：上訴人應於繼承被繼承人
    趙徐樑遺產範圍內連帶給付被上訴人111,590元，及自104年
    9月19日起至清償日止按年息15%計算之利息。
  ㈡被上訴人於上訴審補陳：
  1.被上訴人核發予債務人趙徐樑之信用卡卡號為000000000000
    0000，後轉卡卡號為0000000000000000，再轉卡卡號為0000
    000000000000（下稱系爭信用卡）。被上訴人係依照信用卡
    申請書上趙徐樑指定之地址寄發系爭信用卡、信用卡帳單，
    趙徐樑收受系爭信用卡後，亦依被上訴人指定之方式開卡及
    持卡繳費。趙徐樑於93年7月30日繳交台中區監理所燃料費
    之首筆刷卡消費，至最後一筆於95年2月11日至中華郵政股
    份有限公司預借現金，債務人趙徐樑於上開期間之消費繳款
    均正常，可見趙徐樑有使用系爭信用卡之真意。
　2.被上訴人同意以上訴人提出之原審開庭錄音譯文（即本院卷
    138至143頁），作為認定上訴人有無於原審自認之依據，而
    依該譯文所載，足認上訴人已經自認，上訴人所述，並無理
    由。
二、上訴人抗辯：
  ㈠上訴人於原審陳述：
　  被繼承人趙徐樑於95年6月15日死亡，繼承人已於95年辦理
    限定繼承（95年度繼字第1692號），被上訴人並未於公告期
    限提出債權分配，故無法予以分配，當年債務清償係以借貸
    方式協商分配，目前仍餘債務處理中，並無實際殘值。
  ㈡上訴人於上訴審補陳：
　  否認趙徐樑有持系爭信用卡消費之事實，被上訴人所提出之
    趙徐樑簽名之信用卡申請書及約定條款，至多僅可證實趙徐
    樑生前確曾同意相關信用卡約定條款，然信用卡本金餘額計
    算表、帳單等資料，僅為被上訴人本身電腦帳務內部資料，
    無從證實趙徐樑確曾使用系爭信用卡進行消費之事實。
三、被上訴人依信用卡使用契約及繼承之法律關係，聲明請求上
    訴人應於繼承被繼承人趙徐樑遺產範圍內連帶給付被上訴人
    111,590元，及自104年9月19日起至清償日止按年息15%計算
    之利息。原審經審理後，認被上訴人之起訴為有理由，准被
    上訴人上開請求，上訴人對原審判決聲明不服，提起上訴，
    其上訴聲明：㈠原判決廢棄。㈡上開廢棄部分，被上訴人第一
    審之訴駁回。被上訴人答辯聲明：上訴駁回。
參、兩造不爭執及爭執事項
一、不爭執事項：
  ㈠債務人趙徐樑確有於93年4月23日在被上訴人銀行發行之信用
    卡申請書上簽名。（見司促卷9頁、上訴卷90頁）
　㈡債務人趙徐樑於95年6月15日死亡，上訴人熊秀蘭、趙恩、趙
    鐸、趙戈為趙徐樑之繼承人。（見司促卷35至37頁）
　㈢上訴人熊秀蘭、趙恩有向本院聲請限定繼承，並經本院95年
    度繼字第1692號准予備查，而被上訴人未於公告期間申報本
    件債權。（見司促卷35至37頁、原審卷60、63至65頁）
　㈣兩造就本院卷138至143頁所記載關於原審110年1月5日言詞辯
    論期日開庭之錄音譯文，不爭執。（見上訴卷148頁）
二、爭執事項：　
  ㈠上訴人於原審是否已就債務人趙徐樑有積欠被上訴人本金111
    ,590元為自認？
  ㈡上訴人以被上訴人未盡舉證責任，無法證明債務人趙徐樑有
    積欠系爭信用卡消費款111,590元之事實提起上訴，有無理
    由?
肆、本院判斷：
一、本件就被繼承人尚有積欠被上訴人信用卡消費款本金債權11
    1,590元，並不生自認之效果：
  ㈠本件依原審判決書並未記載上訴人對於被上訴人所主張被繼
    承人趙徐樑積欠被上訴人信用卡消費款之事實已為自認，並
    適用自認之法規之情事（見原審判決書第3頁），故上訴人
    上訴理由狀指摘原審判決書違背舉證責任分配原則，以及適
    用自認法規等違誤等情，實有誤會，合先敘明之。
　㈡民事訴訟法第279條第1項規定：「當事人主張之事實，經他
    造於準備書狀內或言詞辯論時或在受命法官、受託法官前自
    認者，無庸舉證。」所謂自認係指當事人對於他造主張不利
    於己之事實，在訴訟上承認其為真實之行為。又本件原審11
    0年1月5日言詞辯論筆錄固載有「到庭被告對原告主張的本
    金，沒有意見」等語（見原審卷60頁）。然所謂「沒有意見
    」顯非自認，亦非可視同自認，仍須評斷當事人之他項陳述
    以決之（民事訴訟法第280條第1項規定參照）。再者，觀諸
    卷附原審110年1月5日言詞辯論筆錄之錄音譯文（見本院卷1
    38至143頁。又此譯文內容已為兩造所不爭執，見本院卷148
    頁），可知上訴人於言詞辯論期日主張被上訴人未於先前之
    限定繼承程序申報債權且認為被上訴人沒有權利提出（債權
    ）等語（見本院卷132、134頁），可認上訴人對於被上訴人
    所主張之債權已表達反對之意見，依法自難認上訴人對被上
    訴人所主張之事實已為自認。
二、被上訴人並未舉證證明債務人趙徐樑有積欠系爭信用卡消費
    款111,590元之事實：
　㈠民事訴訟法第277條規定：「當事人主張有利於己之事實者，
    就其事實有舉證之責任。但法律別有規定，或依其情形顯失
    公平者，不在此限。」故請求履行債務之訴，權利人就其所
    主張債權發生原因之事實，自有舉證之責任。本件被上訴人
    主張上訴人被繼承人趙徐樑有積欠系爭信用卡消費款111,59
    0元，並請求上訴人於繼承趙徐樑之遺產範圍內連帶給付該
    信用卡消費款，依法被上訴人自應就趙徐樑曾持系爭信用卡
    消費且逾期未還款之事實，及被上訴人所請求之消費款本金
    、利息及利率、違約金之約定數額之計算，負舉證之責任。
  ㈡本件被上訴人固提出趙徐樑簽署之信用卡申請書、信用卡約
    定條款、信用卡本金餘額計算表、消費帳單影本、趙徐樑帳
    戶抵銷之系統畫面資料為證（見本院支附命令卷9至29頁、
    本院卷197至237頁）。惟查，
  1.觀諸上開資料內容，該信用卡申請書及信用卡約定條款（見
    本院支付命令卷9至16頁），僅能證明趙徐樑有向被上訴人
    申辦信用卡，尚不足以證明趙徐樑確有持卡消費，並積欠本
    件信用卡消費款。
  2.信用卡本金餘額計算表、消費帳單影本（見本院支付命令卷
    17至29頁、本院卷199至237頁），則僅為被上訴人本身電腦
    帳務內部資料，在被上訴人確切舉出趙徐樑任何一筆信用卡
    消費之親筆簽名存根或確切紀錄前，尚無從證實趙徐樑確曾
    使用系爭信用卡進行消費之事實。
　3.至於趙徐樑帳戶抵銷之系統畫面資料（見本院卷197頁），
    則係被上訴人於95年7月10日自趙徐樑000-00-000000號帳戶
    內抵銷292元、於95年7月17日自趙徐樑000-00-000000號帳
    戶抵銷34,639元、於96年6月14日自趙徐樑000-00-000000號
    帳戶抵銷9,629元等情，業據被上訴人具狀陳報明確（見本
    院卷195頁）。是上開資料顯然係被上訴人於趙徐樑在95年6
    月15日死亡後，依雙方間信用卡約定條款由被上訴人對趙徐
    樑之帳戶餘額自動抵銷扣款，則因該所謂抵銷扣款並非由趙
    徐樑親自為清償行為，自無從認定趙徐樑生前有認知到積欠
    被上訴人信用卡消費款並積極為清償行為之事實。故被上訴
    人自動為抵銷扣款之系統畫面資料，亦無法用以作為對被上
    訴人有利之認定。
  ㈢本上所述，本件被上訴人所提證據，並不足以證明趙徐樑確
    有持系爭信用卡消費並積欠系爭信用卡消費款111,590元之
    事實。
三、原審為上訴人敗訴之判決，經上訴人聲明不服提起上訴，本
    院認依卷附資證據資料，上訴人之上訴為有理由，自應由本
    院將原審判決廢棄，改判駁回被上訴人第一審之訴。
四、本件事證已經明確，兩造其餘主張舉證及攻擊防禦方法，核
    與判決結果不生影響，故不一一論述。　　
伍、本件上訴為有理由，依民事訴訟法第436條之1、第450條、
    第78條之規定，判決如主文。
中　　華　　民　　國　　111 　年　　8 　　月　　19　　日
                  民事第二庭  審判長法  官  呂麗玉
　　　　　　　　　
　　　　　　　             　       法  官　鄭百易
　　　　　　　　　                 
　　　　　　　　　                  法  官  李悌愷
正本係照原本作成。
不得上訴。
中　　華　　民　　國　　111 　年　　8 　　月　　19　　日
                                    書記官  廖春玉